---
title: "Exercícios dplyr e ggplot2 - MQuinho de inverno"
author: "Rômulo Damasceno"
date: "6/22/2021"
output: 
  html_document:
    code_folding: hide
    toc: true
    toc_depth: 3
---

## Proposta

Para esta lista de exercícios utilizaremos o banco de dados "gapminder", que possui informações demográficas sobre países e continentes, de 1952 a 2007. A ideia é que ao finalizar esta lista, você tenha uma série de objetos e informações interessantes que permitirão a criação do seu primeiro projeto de portfólio!

## Passo 1 - Instalar e carregar os pacotes

1.  Instale o pacote gapminder com a função install.packages()

2.  Com a função library(), carregue os pacotes:

    -   tidyverse

    -   scales

    -   gapminder

3.  Atribua o banco de dados gapminder a um objeto de nome "bd_demog"

```{r}
# Resposta aqui

#1 
#install.packages('gapminder')

#2
library(gapminder)
library(tidyverse)
library(scales)

#3 
bd_demog <- gapminder
```

## Passo 2 - Estrutura do banco de dados

1.  Utilize a função colnames(), head(), tail() e View() no banco de dados. Pense sobre o que cada uma delas faz.
2.  Utilizando a função str(), analise a estrutura do banco de dados. As variáveis estão no formato correto?
3.  Utilize a função summary() no banco de dados e reflita sobre quais das informações podem ser aproveitadas e quais precisam de maior aprofundamento. Faz sentido olhar para a expectativa de vida de todos os países ao mesmo tempo, por exemplo?

```{r}
#Respostas aqui
#Primeira pergunta
colnames(bd_demog)
head(bd_demog)
tail(bd_demog)
```

```{r}
View(bd_demog)

```

```{r}
#Segunda pergunta
str(bd_demog)
```

```{r}
#Terceira pergunta - Não faz sentido
summary(bd_demog)

brazil <- bd_demog %>%
  filter(country == "Brazil")

summary(brazil) #Agora o summary faz mais sentido
```

## Passo 3 - Filtragem de um continente para análise

1.  Utilizando a função filter(), do dplyr, escolha um continente para aprofundar sua análise e salve num objeto separado.
2.  Utilize a função summary() neste novo objeto. As estatísticas básicas mostradas fazem mais sentido agora?

```{r}
# Respostas aqui
#Primeira pergunta
americas_continent <- bd_demog  %>% 
     filter(continent == "Americas")
```

```{r}
#Segunda pergunta
summary(americas_continent)

```

## Passo 4 - Análise descritiva

### 4.1. Média da expectativa de vida por país

Qual é a média da expectativa de vida para cada país no período? Quais os três países que possuem a maior expectativa de vida? Quais três tem as menores? Salve o resultado num objeto separado chamado "seucontinente_lifeExp"

**Dicas:**

1.  Para responder à primeira questão, utilize a função group_by() para a coluna country e então utilize o summarise() com o argumento mean() para calcular as médias agrupadas.
2.  Utilizando a função arrange(), reordene as expectativas de vida encontradas em ordem decrescente, para responder a segunda parte da questão.
3.  Salve o resultado desse código num banco chamado "seucontinente_lifeExp"

```{r}
# Respostas aqui
americas_lifeExp <- americas_continent %>%
                      group_by(country) %>%
                      summarise(media_lifeExp = mean(lifeExp)) %>% 
                      arrange(desc(media_lifeExp))
```

```{r}
head(americas_lifeExp,3)
tail(americas_lifeExp, 3)
```

```{r}
americas_lifeExp <- americas_continent %>% 
  group_by(country) %>%
  summarise(media_lifeExp = mean(lifeExp)) %>%
  arrange(desc(media_lifeExp))
```

```{r}
View(americas_lifeExp)

```

### 4.2. Identificar os países com expectativas de vida inferiores e superiores a média dos países.

Crie uma nova coluna no banco seucontinente_lifeExp com um identificador de países que estão acima ou abaixo da média da coluna media_lifeExp.

**Dicas:**

1.  Utilize a função mean() para identificar a média da coluna media_lifeExp
2.  Utilize as funções mutate() e case_when(), para criar uma nova variável chamada **classificacao_lifeExp**, que tem dois níveis de resposta: "Abaixo da média" e "Acima da média".

```{r}
#Respostas aqui
#Minha Resposta
#media_lifeExp <- americas_lifeExp %>%
                 #summarise(mean(mean))
```

```{r}
#classicacao_lifeExp <- americas_continent %>% 
                      #mutate(case_when(media_lifeExp > mean ~ "Acima da media"))

```

```{r}
#Correção

americas_lifeExp <- americas_lifeExp %>% 
  mutate(classificacao_lifeExp = case_when(
    media_lifeExp <= mean(media_lifeExp) ~ "Abaixo da média",
    media_lifeExp > mean(media_lifeExp) ~"Acima da média"  )) 
```

## Passo 5 - Visualizações com o ggplot2

### 5.1. Barras

Utilize o vetor que contém as médias de expectativa de vida por país e crie um gráfico de barras.

**Dicas:**

1.  Como as expectativas de vida vão ficar no eixo Y e o geom_bar() não aceita a definição de um eixo Y, utilize o geom_col().

```{r}
#Respostas aqui
americas_lifeExp %>% 
  ggplot(mapping = aes(x = fct_reorder(country, media_lifeExp),
                       y = media_lifeExp)) +
  geom_col() +
  coord_flip()


```

### 5.2. Histograma

Utilize o vetor do seu continente para criar um histograma de todas as expectativas de vida neste continente.

**Dicas:**

1.  O geom utilizado é o geom_histogram()

```{r}
#Respostas aqui
americas_lifeExp %>% 
  ggplot(mapping = aes(x = media_lifeExp)) +
  stat_bin(binwidth = 7) +
  geom_histogram()
```

### 5.3. Boxplot

Escolha três países para comparar a variável de PIB per capita (gdpPercap) e crie um boxplot que contenha no eixo X os países, no eixo Y a variável gdpPercap e que as cores das caixinhas (fill) sejam pintadas de acordo com o país.

**Dicas:**

1.  O geom utilizado é o geom_boxplot()

```{r}
#Respostas aqui
americas_continent %>% 
  filter(country %in% c('Brazil', 'Canada', 'Cuba')) %>% 
  ggplot(mapping = aes(x = country,
                       y = gdpPercap,
                       fill = country)) +
  geom_boxplot()
```

### 5.4. Diagrama de dispersão

Crie um gráfico de dispersão entre as variáveis de PIB per capita e expectativa de vida. As variáveis estão correlacionadas? Adicione uma linha de suavização para identificar o formato da distribuição.

**Dicas:**

1.  Os geoms utilizados aqui são: geom_point() para criação do diagrama de dispersão e geom_smooth() para criação da linha de suavização
2.  Por se tratar de um gráfico de pontos, o valor definido para o eixo X e eixo Y não alteram sua interpretação.

```{r}
#Respostas aqui
americas_continent %>% 
  ggplot(mapping = aes(x = lifeExp,
                       y = gdpPercap,
                       colour = country)) +
  geom_point() 
```

### 5.5. Linha

Selecione quatro países do seu continente e faça um gráfico de linhas demostrando a progressão das expectativas de vida de cada país ao longo do período de 1952 a 2007. Além disso, defina que as cores das linhas serão correspondentes aos países.

**Dicas:**

1.  Os anos deverão estar no eixo X.
2.  O argumento para definir as cores das linhas é o colour(), e deverá estar no argumento de definição dos eixos.

```{r}
#Respostas aqui
americas_continent %>%
  filter(country %in% c('Brazil','Canada', 'Chile', 'Colombia')) %>% 
  ggplot(mapping = aes(x = year,
                       y = lifeExp,
                       colour = country)) +
  geom_line()
```
